【裁判字號】    89,易,877
【裁判日期】    900319
【裁判案由】    竊佔
【裁判全文】
臺灣花蓮地方法院刑事判決                        八十九年度易字第八七七號
    公  訴  人  臺灣花蓮地方法院檢察署檢察官
    被      告  乙○○
    被      告  甲○○
右列被告因竊佔案件，經檢察官提起公訴（八十九年度偵字第三一○○號），本院判
決如左︰
    主  文
乙○○、甲○○意圖為自己不法之利益，而竊佔他人之不動產，各處罰金伍仟元，如
易服勞役以參佰元折算壹日。均緩刑貳年。
    事  實
一、乙○○意圖為自己不法之利益，自民國八十九年五、六月間起，竊佔位於花蓮縣
    鳳林鎮平林開發區內，由內政部營建署新生地丙○○所管理、如附圖Ａ部分所示
    之河川地面積六點一○五九公頃，擅加墾植以栽種西瓜。
二、甲○○意圖為自己不法之利益，自民國八十九年六月間起，竊佔位於花蓮縣鳳林
    鎮平林開發區內，由內政部營建署新生地丙○○所管理、如附圖Ｂ部分所示之河
    川地面積四點四一九三公頃，擅加墾植以栽種西瓜。
三、案經花蓮縣警察局鳳林分局報請台灣花蓮地方法院檢察署（下稱花蓮地檢署）檢
    察官偵查起訴。
    理  由
一、右述事實，業據被告乙○○、甲○○坦承有在前開時地種植西瓜等情不諱，並有
    告訴代理人即內政部營建署新生地丙○○職員陳俊榮證述甚詳，復經花蓮地檢署
    檢察官會同地政事務所人員到場履勘測量屬實，製有履勘筆錄、複丈成果圖各一
    份可憑，此外，尚有照片在卷可稽。被告固均辯稱不知前開土地為公有地云云，
    惟其等在上開土地上種植西瓜之際，即經警警告該處為公有地不得種植等情，為
    被告自承在卷可參，且該處立有警告牌記載禁止佔用，亦經告訴代理人陳俊榮陳
    述明確，而被告均於警訊時自承上述土地非其等所有，且未向人承租或借用以取
    得合法使用權源，被告明知對上開土地並無合法使用權，竟仍佔用以種植西瓜，
    其等有為自己不法利益之意圖甚明，被告辯稱不知情云云，應係卸責之詞，並不
    可採。事證明確，被告犯行可以認定。
二、核被告所為，均係犯刑法第三百二十條第二項之竊佔罪，應依同條第一項之刑處
    斷。爰審酌被告之素行尚可，均為樸實農民，為謀生而佔用河川地種植西瓜，佔
    用期間非長，經告訴人提起告訴後即未再佔用（此經檢察官履勘屬實，有履勘筆
    錄上記載西瓜園均已廢耕可參），及犯後態度等一切情狀，量處如主文所示之刑
    ，並諭知易服勞役之折算標準。末查被告前均未曾受有期徒刑以上刑之宣告，有
    花蓮地檢署刑案資料查註紀錄表二紙在卷可稽，本院認其經此科刑判決之教訓後
    ，當知警惕，因認對其等所宣告之刑，以暫不執行為適當，爰均併宣告緩刑貳年
    ，以啟自新。
據上論斷，應依刑事訴訟法第二百九十九條第一項前段，刑法第三百二十條第二項、
第一項、第四十二條第二項、第七十四條第一款，罰金罰鍰提高標準條例第一條前段
、第二條，判決如主文。
中        華        民        國      九十    年    三    月    十九    日
                                      臺灣花蓮地方法院刑事庭
                                          法  官  楊  碧  惠
右正本證明與原本無異。
如對本判決不服，應於送達後十日內，向本院提出上訴狀。（應抄附繕本）告訴人或
被害人如對於本判決不服者，應具備理由請求檢察官上訴，其上訴期間之計算係以檢
察官收受判決正本之日期為準。
                                          法院書記官
中        華        民        國      九十    年    三    月    二十六  日
附錄本判決論罪之法律條文：
刑法第三百二十條第一項、第二項：
意圖為自己或第三人不法之所有，而竊取他人之動產者，為竊盜罪，處五年以下有期
徒刑、拘役或五百元以下罰金。
意圖為自己或第三人不法之利益，而竊佔他人之不動產者，依前項之規定處斷。
前二項之未遂犯罰之。


司法院資訊處製作；財團法人民間司法改革基金會備份。
